【裁判字號】    98,行專訴,30
【裁判日期】    980820
【裁判案由】    發明專利舉發
【裁判全文】
智慧財產法院行政判決
                                    98年度行專訴字第30號
                                    98年7 月30日辯論終結
原      告  甲○○○○○（上海）股份有限公司
代  表  人  乙○○
訴訟代理人  己○○
            戊○○
被      告  經濟部智慧財產局
代  表  人  丙○○（局長）
訴訟代理人  庚○○
參  加  人  丁○○
訴訟代理人  潘柏均
上列當事人間因發明專利舉發事件，原告不服經濟部中華民國98
年1月15日經訴字第09806105400號訴願決定，提起行政訴訟，並
經本院裁定命參加人獨立參加本件被告之訴訟。本院判決如下︰
    主  文
原告之訴駁回。
訴訟費用由原告負擔。
    事實及理由
一、事實概要：
    原告之前手甲○○○○○製造股份有限公司（下稱日月光公
    司）於民國94年6 月14日以「用以防止翹曲現象之基板」向
    被告申請發明專利，經被告編為第94119652號審查准予專利
    後，發給發明第I259743 號專利證書（下稱系爭專利）。嗣
    參加人丁○○提出於92年12月1 日公告之中華民國第911231
    74號「用以防止翹曲現象之基板」發明專利案（下稱舉發證
    據一）、於90年12月11日公告之中華民國第89110674號「基
    板線路佈局結構」發明專利案（下稱舉發證據二）、於西元
    2003年1 月14日公告之美國第6507100B1 號「CU-BALANCED
    SUBSTRATE 」專利案（下稱舉發證據三）、於西元2001年11
    月27日公告之美國第0000000B1號「PRINTED CIRCUIT BOARD
    AND SEMICONDUCTOR DEVICE USING THE SAME 」專利案（下
    稱舉發證據四）及於西元1996年2 月20日公開之日本特開平
    8-51258 號專利案（下稱舉發證據五）為證，主張系爭專利
    違反專利法第22條第1 項第1 款及第4 項之規定，對之提起
    舉發。案經被告審查，乃於97年9 月16日以（97）智專三(二)
    04066 字第09720494510 號專利舉發審定書為「舉發成立，
    應撤銷專利權」之處分。原告之前手日月光公司不服，提起
    訴願，並於訴願程序進行中將系爭專利讓與原告，案經訴願
    機關訴願決定駁回，原告猶未甘服，遂向本院提起行政訴訟
    。本院因認本件訴訟之結果，參加人之權利或法律上利益將
    受損害，乃依行政訴訟法第42條第1 項規定，依職權裁定命
    參加人獨立參加本件被告之訴訟。
二、本件原告主張：
  (一)系爭專利申請專利範圍共12項，其中第1 項為獨立項，其餘
    第2 項至第12項為附屬項。爭專利申請專利範圍第1 項係一
    種用以防止翹曲現象之基板，該基板包含有一基材、複數條
    導電跡線（trace ）設置於該基材之表面上及複數條波浪狀
    之非功能性跡線設置於該基材之表面上未設置有該等導電跡
    線之區域。系爭專利申請專利範圍第1 項中之「波浪狀」非
    功能性跡線，其在受熱時，可朝向無限自由度之三百六十度
    方向伸縮，使得基板所受到的應力可以在各個方向相互抵銷
    ，以避免基板產生翹曲之現象。又舉發證據一係「一種用以
    防止翹曲現象之基板」，其於基板之芯層之第一表面及第二
    表面上，分別形成多數第一導電跡線及第二導電跡線，各導
    電跡線具有一終端，且於未佈設有導電跡線之區域分別形成
    多數第一非功能性跡線及第二非功能性跡線；另舉發證據二
    係「一種構裝基板線路佈局結構」，其由多層圖案化線路層
    及至少一絕緣層交替疊合構成，而絕緣層配置於圖案化線路
    層之間，用以隔離圖案化線路層，而圖案化線路層彼此電性
    連接；至舉發證據三係「一種封裝基板」，其於基板之上表
    面及（或）下表面形成有非功能性之銅線區以改善基板之強
    度及硬度減少基板之翹曲。然舉發證據一至舉發證據三所採
    用「網狀或格狀」之「直線型」非功能跡線，其於受熱時，
    僅可朝向四個自由度之方向伸縮。
  (二)舉發證據一係「用以防止翹曲現象之基板」，其揭示非功能
    性跡線之佈線為網狀方式，依其說明書內容均未揭露非功能
    性基線之佈線可為波浪狀方式，縱依其說明可知其不以網狀
    方式為限，然不表示其已揭露波浪狀之方式，且其未進一步
    指出其他可能之實施態樣，實難謂其已揭露波浪狀之技術手
    段。又舉發證據二係「構裝基板線路佈局結構」，其揭示於
    擬線路區之第二網格狀線路之佈設方式為網格狀方式，並非
    波浪狀方式，依其說明書內容均未揭露第一網格狀線路及第
    二網格狀線路之佈設方式可為波浪狀方式。而舉發證據三係
    「封裝基板」，其揭示非功能性之銅區域之佈設方式為網狀
    方式，並非為波浪狀方式，依其說明書內容均未揭露非功能
    性之銅區域之佈設方式可為波浪狀方式。至系爭專利之「波
    浪狀」結構，實質上具有「能朝向無限自由度之三百六十度
    方向伸縮，使得基板所受到各個方向之應力皆得與之完全抵
    銷」之效果，然舉發證據一至舉發證據三之「網狀」結構，
    均係由直線垂直地交織而成，其於受熱時，僅可朝向四個自
    由度之方向伸縮，故僅能就基板於四個方向所受之部分應力
    抵銷之，足見舉發證據一之「網狀之非功能跡線」、舉發證
    據二之「第二網格狀線路」及舉發證據三之「網狀銅區域」
    ，與系爭專利之「波浪狀之非功能性跡線」，並非如原處分
    及訴願決定所稱之實質上無差異，其技術特徵於實質上確實
    具有顯著之差異。
  (三)舉發證據一之「非功能性跡線」至少包含舉發證據一之「網
    狀跡線」及系爭專利之「波浪狀跡線」等概念，又舉發證據
    二之「線路」至少包含證據二之「網格狀線路」及系爭專利
    之「波浪狀線路」等概念，而舉發證據三之「非功能性的銅
    區域」至少包含證據二之「網格之非功能性銅區域」及系爭
    專利之「波浪狀非功能性跡線」等概念，依被告所公告之專
    利審查基準第二篇第三章第2.4 節新穎性之判斷基準第2 點
    規定，不得據此認定系爭專利所揭示之「波浪狀之非功能跡
    線」即能由舉發證據一之「網狀跡線」、舉發證據二之「網
    格狀線路」及舉發證據三之「非功能性銅區域」直接且無歧
    異得知。
  (四)舉發證據一係採用「可增加金屬量」之「網狀非功能跡線」
    來避免基板上下金屬產生不同的之熱應力而導致翹曲現象；
    而舉發證據二則採用「可減少面積」之「網格狀線路」來避
    免大面積之同伯圖案所導致之較大應力集中而使基板翹曲；
    至舉發證據三則係採用「可增加金屬量」之「網狀銅區域」
    達成基板之上小面之銅數量實質上相等以避免翹曲現象。由
    該發明所屬技術領域中具通常知識者，即使參酌舉發證據一
    至舉發證據三之內容，僅可將舉發證據一至舉發證據三所提
    出之實施例即「網狀非功能跡線」、「網格狀線路」及「網
    狀銅區域」朝向如何「增加金屬量」或如何「減少面積」方
    面思考，而難以思及採用「能朝向無限自由度之三百六十度
    方向伸縮，使得基板所受到之應力在各個方向互相抵銷」之
    「波浪狀」非功能性跡線，亦足見系爭專利所具有之技術特
    徵未實質上隱含於舉發證據一至舉發證據三，並非發明所屬
    技術領域中具有通常知識者參酌該證據，即能直接且無歧異
    得知。
  (五)儘管新穎性之判斷基準並不以結構完全相同為唯一依據，但
    系爭專利申請專利範圍第1 項既非如訴願決定中所認定之屬
    於專利審查基準2.4 新穎性之判斷基準第2 點規定，差異僅
    在於文字之記載形式或能直接且無歧異得知之技術特徵之情
    事，且舉發證據一至舉發證據三不足以證明系爭專利申請專
    利範圍第1 項為申請前已見於刊物或已公開使用者，故系爭
    專利申請專利範圍第1 項相較於舉發證據一至舉發證據三而
    言係具有新穎性，且具有可專利性。再者，舉發證據四及舉
    發證據五並未克服舉發證據一至舉發三相較於系爭專利申請
    專利範圍第1 項之前述不足處，故依附於系爭專利申請專利
    範圍第1 項獨立項之申請專利範圍第2 項至第12項附屬項，
    自亦具有可專利性等情。並聲明求為判決撤銷訴願決定及原
    處分。
三、被告則以：
  (一)就系爭專利申請專利範圍第1 項部分，依舉發證據一說明書
    第7 頁第20行至第8 頁第4 行、第12頁第6 行至第16行、舉
    發證據二說明書第8 頁第11行至第23行、舉發證據三說明書
    第2 欄第6 行至第8 行及第4 欄第61行至第5 欄第19行所揭
    示之技術特徵，可知舉發證據一至舉發證據三已揭示系爭專
    利申請專利範圍第1 項之主要技術特徵，其間差異僅在文字
    記載形式，然實質上並無差異，或其差異僅在於系爭專利為
    複數條波浪狀非功能性跡線等結構部分，相對應至上開舉發
    證據則為直線、或為網狀佈設非功能性跡線之技術特徵，而
    該發明所屬技術領域中具有通常知識者基於先前技術形式上
    明確記載的技術內容，即能直接且無歧異得知其實質上單獨
    隱含或整體隱含系爭專利之發明中相對應之技術特徵，足見
    系爭專利申請專利範圍第1 項為申請前已見於刊物或已公開
    使用。又審查進步性之有無，係以無不具新穎性之情事為前
    提，系爭專利申請專利範圍第1 項既有不具新穎性之情事，
    自無再審究進步性之必要。
  (二)就系爭專利申請專利範圍第2 項部分，依舉發證據一說明書
    第11頁倒數第1 行至第5 行所揭示之技術特徵，相較系爭專
    利申請專利範圍2 項所揭示該基材係為一電絕緣基材之技術
    特徵，可知舉發證據一已揭示系爭專利申請專利範圍第2 項
    之技術特徵。另就系爭專利申請專利範圍第3 項部分，依舉
    發證據一說明書第14頁倒數第6 行至第8 行所揭示之技術特
    徵，相較系爭專利申請專利範圍第3 項所揭示該基板係為一
    印刷電路板之技術特徵，可知舉發證據一已揭示系爭專利申
    請專利範圍第3 項主要技術特徵，其間差異僅在文字記載形
    式，然實質上並無差異，而該發明所屬技術領域中具有通常
    知識者基於先前技術形式上明確記載之技術內容，即能直接
    且無歧異得知其實質上單獨隱含或整體隱含系爭專利之發明
    中相對應之技術特徵。是系爭專利申請專利範圍第2 項及第
    3 項為申請前已見於刊物或已公開使用。又審查進步性之有
    無，係以無不具新穎性之情事為前提，系爭專利申請專利範
    圍第2 項及第3 項既有不具新穎性之情事，自無再審究進步
    性之必要。
  (三)就系爭專利申請專利範圍第4 項部分，依舉發證據一說明書
    第13頁第10行至第12行、舉發證據三說明書第4 欄第21至23
    行及第61行至第5 欄第19行及舉發證據五說明書第4 頁所揭
    示之技術特徵，相較系爭專利申請專利範圍第4 項所揭示導
    電跡線及該等波浪狀之非功能性跡線係由銅所構成之技術特
    徵，可知上開舉發證據已揭示系爭專利申請專利範圍第4 項
    之技術特徵，其內容為上開舉發證據之等效構件替換，可為
    其所屬技術領域中具有通常知識者依申請前結合上開舉發證
    據之先前技術所能輕易完成，故不具進步性。另就系爭專利
    申請專利範圍第5 項及第6 項部分，依舉發證據一說明書第
    12頁第6 至16行、舉發證據四說明書第31行至第39行及舉發
    證據五說明書第5 頁所揭示之技術特徵，相較系爭專利申請
    專利範圍第5 項如申請專利範圍第1 項所述之基板，其中該
    等導電跡線係為波浪狀之技術特徵，及相較於系爭專利申請
    專利範圍第6 項如申請專利範圍第1 項所述之基板，其中各
    該波浪狀之非功能性跡線係包含有複數個曲率半徑之曲線圖
    案，可知上開舉發證據已揭示系爭專利申請專利範圍第5項
    及第6 項之技術特徵，其內容為上開舉發證據之等效構件替
    換，可為其所屬技術領域中具有通常知識者依申請前結合上
    開舉發證據之先前技術所能輕易完成，故不具進步性。
  (四)就系爭專利申請專利範圍第7 項部分，依舉發證據二說明書
    第8 頁倒數第1 行至第9 頁第2 行及舉發證據三說明書第5
    頁第23行至第29行所揭示之技術特徵，相較系爭專利申請專
    利範圍第7 項如申請專利範圍第1 項所述之基板，其中該等
    波浪狀之非功能性跡線係呈等間距配置，可知上開舉發證據
    已揭示系爭專利申請專利範圍第7 項之技術特徵，其內容為
    上開舉發證據之等效構件替換，可為其所屬技術領域中具有
    通常知識者依申請前結合上開舉發證據之先前技術所能輕易
    完成，故不具進步性。另就系爭專利申請專利範圍第8 項部
    分，依舉發證據一說明書第12頁第6 行至第16行、舉發證據
    三說明書第4 欄第21至23行及第61行至第5 欄第19行所揭示
    之技術特徵，相較系爭專利申請專利範圍第8 項如申請專利
    範圍第1 項所述之基板，其中該等導電跡線包含有複數條第
    一導電跡線設置於該基材之上表面及複數條第二導電跡線設
    置於該基材之下表面，而該等波浪狀之非功能性跡線包含有
    複數條第一非功能性跡線設置於該基材之上表面及複數條第
    二非功能性跡線設置於該基材之下表面，而舉發證據一及舉
    發證據三已揭示該結構，僅在於系爭專利於基材下表面佈設
    非功能性跡線之差異，其內容為上開舉發證據之等效構件替
    換，可為其所屬技術領域中具有通常知識者依申請前結合上
    開舉發證據之先前技術所能輕易完成，故不具進步性。
  (五)就系爭專利申請專利範圍第9 項部分，依舉發證據一說明書
    第13頁第6 行至第9 行及舉發證據三說明書第4 欄第21至23
    行及第61行至第5 欄第19行所揭示之技術特徵，相較系爭專
    利申請專利範圍第9 項如申請專利範圍第8 項所述之基板，
    其中該等第一導電跡線與該等第一非功能性跡線使得該基材
    之上表面所產生之應力等於該等第二導電跡線與該等第二非
    功能性跡線所在之該基材下表面所產生之應力，因此可避免
    該基板產生翹曲的現象，而舉發證據一及舉發證據三已揭示
    該結構，僅在於系爭專利於基材下表面佈設非功能性跡線之
    差異，其內容為上開舉發證據之等效構件替換，可為其所屬
    技術領域中具有通常知識者依申請前結合上開舉發證據之先
    前技術所能輕易完成，故不具進步性。另就系爭專利申請專
    利範圍第10項部分，依舉發證據一說明書第12頁第5 行至第
    6 行所揭示之技術特徵，相較系爭專利申請專利範圍第10項
    如申請專利範圍第1 項所述之基板，其中各該導電跡線皆另
    包含有至少一終端，而舉發證據一已揭示該結構，可為其所
    屬技術領域中具有通常知識者依申請前舉發證據一之先前技
    術所能輕易完成，故不具進步性。
  (六)就系爭專利申請專利範圍第11項部分，依舉發證據一說明書
    第13頁倒數第1 行至第8 行所揭示之技術特徵，相較系爭專
    利申請專利範圍第11項如申請專利範圍第10項所述之基板，
    其中該基板另包含有一絕緣層設置於該基材表面，用以覆蓋
    該等導電跡線及該等波浪狀之非功能性跡線並曝露各該導電
    跡線之終端，而舉發證據一已揭示該結構，可為其所屬技術
    領域中具有通常知識者依申請前舉發證據一之先前技術所能
    輕易完成，故不具進步性。另就系爭專利申請專利範圍第12
    項部分，依舉發證據一說明書第13頁倒數第1 行至第8 行所
    揭示之技術特徵，相較系爭專利申請專利範圍第12項如申請
    專利範圍第11項所述之基板，其中該絕緣層係為一防銲層，
    而舉發證據一已揭示該結構，可為其所屬技術領域中具有通
    常知識者依申請前舉發證據一之先前技術所能輕易完成，故
    不具進步性等情，茲為抗辯。並聲明駁回原告之訴。
四、參加人主張：
    原告主張系爭專利申請專利範圍第1 項中之「波浪狀」非功
    能性跡線，其在受熱時，可朝向無限自由度之三百六十度方
    向伸縮，使得基板所受到的應力可以在各個方向相互抵銷，
    以避免基板產生翹曲之現象，至舉發證據一至舉發證據三所
    採用「網狀或格狀」之「直線型」非功能跡線，其於受熱時
    ，僅可朝向四個自由度之方向伸縮，惟系爭專利說明書內並
    未揭示系爭專利係可朝向無限自由度之方向伸縮，是原告之
    主張，自無理由。又況，舉發證據一至舉發證據三均有提到
    解決基板翹曲之方式，且應有包含網狀或其他類似情形，於
    參酌舉發證據一至舉發證據三之技術特徵後應可得知「波浪
    狀」之技術特徵，足見原告之主張，即屬無據等情，茲為抗
    辯。並聲明駁回原告之訴。
五、兩造之爭點為：舉發證據一、舉發證據二或舉發證據三是否
    足以證明系爭專利申請專利範圍第1 項不具新穎性？舉發證
    據一至舉發證據五之組合是否足以證明系爭專利申請專利範
    圍第2 項至第12項不具新穎性或進步性？茲分述如下：
  (一)按凡利用自然法則之技術思想之創作，而可供產業上利用者
    ，固得依專利法第21條及第22條第1 項前段規定申請取得發
    明專利。惟「申請前已見於刊物或已公開使用者」或其發明
    「為其所屬技術領域中具有通常知識者依申請前之先前技術
    所能輕易完成時」，仍不得依法申請取得發明專利，復為同
    法第22條第1 項第1 款及第4 項所明定。
  (二)經查，本件原告之前手日月光公司以「用以防止翹曲現象之
    基板」向被告申請發明專利，經被告審查准予專利後，因參
    加人提出舉發，經被告審查，認為原告系爭專利確有違反專
    利法第22條第1 項第1 款及第4 項規定情事，因而為撤銷專
    利權之處分。是以，本件原告系爭專利是否確有違反專利法
    第22條第1項第1款及第4項規定事由，換言之，系爭專利所
    指技術特徵是否為舉發證據所教示，即為本件主要爭議。查
    本件原告系爭專利之申請專利範圍共12項，其中第1項為獨
    立項，其餘為附屬項。而依原告系爭專利說明書所載，系爭
    專利申請專利範圍第1 項為「一種用以防止翹曲現象之基板
    ，該基板包含有: 一基材；複數條導電跡線(trace) 設置於
    該基材之表面上；以及複數條波浪狀之非功能性跡線設置於
    該基材之表面上未設置有該等導電跡線之區域。」，其餘附
    屬項則分別記載為「2.如申請專利範圍第1 項所述之基板,
    其中該基材係為一電絕緣基材。3.如申請專利範圍第1 項所
    述之基板, 其中該基板係為一印刷電路板。4.如申請專利範
    圍第1 項所述之基板, 其中該等導電跡線及該等波浪狀之非
    功能性跡線係由銅所構成。5.如申請專利範圍第1 項所述之
    基板, 其中該等導電跡線係為波浪狀。6.如申請專利範圍第
    1 項所述之基板, 其中各該波浪狀之非功能性跡線係包含有
    複數個曲率半徑之曲線圖案。7.如申請專利範圍第1 項所述
    之基板, 其中該等波浪狀之非功能性跡線係呈等間距配置。
    8.如申請專利範圍第1 項所述之基板, 其中該等導電跡線包
    含有複數條第一導電跡線設置於該基材之上表面及複數條第
    二導電跡線設置於該基材之下表面, 而該等波浪狀之非功能
    性跡線包含有複數條第一非功能性跡線設置於該基材之上表
    面及複數條第二非功能性跡線設置於該基材之下表面。
    9.如申請專利範圍第8 項所述之基板, 其中該等第一導電跡
    線與該等第一非功能性跡線使得該基材之上表面所產生之應
    力等於該等第二導電跡線與該等第二非功能性跡線所在之該
    基材下表面所產生之應力, 因此可避免該基板產生翹曲的現
    象。10. 如申請專利範圍第1 項所述之基板, 其中各該導電
    跡線皆另包含有至少一終端。11. 如申請專利範圍第10項所
    述之基板, 其中該基板另包含有一絕緣層設置於該基材表面
    , 用以覆蓋該等導電跡線及該等波浪狀之非功能性跡線並曝
    露各該導電跡線之終端。12. 如申請專利範圍第11項所述之
    基板, 其中該絕緣層係為一防銲層。」，依原告所述，系爭
    專利申請專利範圍第1 項中之「波浪狀」非功能性跡線，其
    在受熱時，可朝向無限自由度之三百六十度方向伸縮，使得
    基板所受到之應力可以在各個方向相互抵銷，以避免基板產
    生翹曲之現象，此為系爭專利之主要技術特徵。
  (三)而本件被告據以撤銷系爭專利之引證案，共計有三項，其中
    舉發證據一所揭露之技術特徵為「一種用以防止翹曲(Warpa
    ge)現象之基板。於基板之芯層 (Core Layer)的第一表面及
    第二表面上，分別形成多數第一導電跡線及第二導電跡線，
    各導電跡線具有一終端，且於未佈設有導電跡線之區域分別
    形成多數第一非功能性跡線及第二非功能性跡線，其中，第
    一非功能性跡線具有不同於第二非功能性跡線之佈設密度，
    藉之以令芯層之第一表面上的第一導電跡線及第一非功能性
    跡線所產生之應力 (Stress)得與芯層之第二表面上的第二
    導電跡線及第二非功能性跡線所產生之應力抗衡；再者，敷
    設一絕緣性材質層以遮覆位導電跡線及非功能性跡線，使各
    導電跡線之終端外露出絕緣性材質層。藉以不同密度佈設於
    芯層上之第一非功能性跡線及第二非功能性跡線，得令芯層
    之第一及第二表面上的導電跡線及非功能性跡線於溫度變化
    下產生彼此抗衡之熱應力，同時，敷設至芯層第一表面上之
    絕緣性材質層所產生的形變得與敷設至芯層第二表面上之絕
    緣性材質層所產生的形變相當，而能有效避免基板翹曲以維
    持基板之平坦。」；而舉發證據二之技術特徵則為「一種用
    以防止翹曲 (Warpage)現象之基板。於基板之芯層(Core L
    ayer)的第一表面及第二表面上，分別形成多數第一導電跡
    線及第二導電跡線，各導電跡線具有一終端，且於未佈設有
    導電跡線之區域分別形成多數第一非功能性跡線及第二非功
    能性跡線，其中，第一非功能性跡線具有不同於第二非功能
    性跡線之佈設密度，藉之以令芯層之第一表面上的第一導電
    跡線及第一非功能性跡線所產生之應力 (Stress) 得與芯層
    之第二表面上的第二導電跡線及第二非功能性跡線所產生之
    應力抗衡；再者，敷設一絕緣性材質層以遮覆位導電跡線及
    非功能性跡線，使各導電跡線之終端外露出絕緣性材質層。
    藉以不同密度佈設於芯層上之第一非功能性跡線及第二非功
    能性跡線，得令芯層之第一及第二表面上的導電跡線及非功
    能性跡線於溫度變化下產生彼此抗衡之熱應力，同時，敷設
    至芯層第一表面上之絕緣性材質層所產生的形變得與敷設至
    芯層第二表面上之絕緣性材質層所產生的形變相當，而能有
    效避免基板翹曲以維持基板之平坦。」；另舉發證據三則為
    美國之專利案，其主要技術特徵乃在於「一種封裝基板，其
    於基板之上表面及（或）下表面形成有非功能性之銅線區以
    改善基板之強度及硬度減少基板之翹曲。本發明之實施利揭
    示於基板之上下表面上包含有導電的非功能之格狀銅區域，
    而基板其中一面之格狀銅區域所佔比例為另一面所有銅區域
    之55% 至100%....... ，」。由上述三份舉發證據所附之圖
    式，其有關非功能性跡線之排列方式分別如附件一圖一、二
    、三所示。上開舉發證據就其非功能跡線所附之圖式雖均為
    網狀格線，且其網狀格線所呈現之內角角度均為90度直角，
    惟其說明書中對於內角角度究竟係呈現何種角度，例如銳角
    、鈍角抑或弧形等，均未有任何限定或說明，是以，凡是呈
    現網狀外觀者，均應認為符合上開前案所揭示之技術特徵。
  (四)而依本件原告系爭專利說明書所載，就其中「波浪狀」非功
    能性跡線之排列方式亦無任何限制，換言之，複數波浪狀非
    功能跡線彼此之間之距離、密度、順序等均未有任何明文之
    特定格式，雖原告於說明書中所附之圖式結構如附件圖一所
    示，惟其所謂之波浪狀非功能性跡線其波浪內角角度究竟係
    為直角、鈍角，抑或呈現弧形，亦未明文限制，是以，如附
    件二圖二至圖四所示之波浪狀跡線均為系爭專利所載「波浪
    狀」非功能性跡線之可能排列模式，此為原告所不爭執（參
    本院98年7 月30日審理筆錄），準此，則原告系爭專利所載
    之技術特徵即複數波浪狀非功能跡線於如附件二圖四所示之
    組合模式下，其結構及外觀即形成網狀，與舉發證據所示之
    網狀結構即無顯著差異。雖原告主張舉發證據所呈現之網狀
    結構其內角呈現90度，而系爭專利於組合成附件二圖四所示
    之結構時，其波浪內角呈現弧度，就散熱功能而言，兩者技
    術特徵仍有不同云云。惟查，不論係本件原告系爭專利申請
    專利範圍就其所謂之波浪狀非功能跡線內角角度，抑或舉發
    證據所示之前案技術特徵中就網狀格線內角角度，均未有呈
    現何種角度之說明或限制，則原告主張系爭專利申請專利範
    圍中所述之波浪狀非功能跡線內角必為弧形形狀，舉發證據
    所指之網狀格線其內角角度必為直角云云，恐嫌乏據。而本
    件原告系爭專利所指波浪狀非功能跡線其所揭示之技術特徵
    既為舉發證據所揭露，且其時間又在系爭專利申請之前，足
    見系爭專利申請專利範圍第1 項至第3 項不具新穎性，自無
    待言。又系爭專利申請專利範圍第1 項至第3 項既不具新穎
    性，當然亦不具進步性，此無待贅述。
  (五)原告復主張系爭專利申請專利範圍第1 項至第3 項既具有新
    穎性，則第4 項至第12項附屬項亦具有進步性云云，惟查，
    系爭專利申請專利範圍第4 項至第12項等附屬項既係依附於
    第1 項獨立項，而系爭專利申請專利範圍第1 項獨立項業經
    本院審酌認為不具新穎性，已如前述，則其餘附屬項，包括
    申請專利範圍第4 項至第12項附屬項是否具有新穎性及進步
    性，既係以系爭專利申請專利範圍第1 項至第3 項具新穎性
    為前提，今申請專利範圍第1 項至第3 項業經認為不具新穎
    性，該前提即不存在，則系爭專利申請專利範圍第4 項至第
    12項是否具有進步性，即無庸再論矣。
六、綜上所述，依舉發證據一至舉發證據三顯已足以證明系爭專
    利申請專利範圍第1項至第3項不具新穎性，是原處分認定舉
    發證據一、舉發證據二或舉發證據三可證明系爭專利申請專
    利範圍第1項不具新穎性，於法尚無不合。訴願決定予以維
    持，亦非無據。原告仍執陳詞以為指摘，於法即有未合。從
    而，原告訴請撤銷原處分及訴願決定，為無理由，應予駁回
    。
七、本件事證已明，兩造其餘主張或答辯，已與本院判決結果無
    涉，爰毋庸一一論列，併此敘明。
據上論結，本件原告之訴為無理由，依智慧財產案件審理法第1
條、行政訴訟法第98條第1項前段，判決如主文。
中    華    民    國    98    年    8     月    20    日
                  智慧財產法院第一庭
                              審判長法  官  李得灶
                                    法  官  王俊雄
                                    法  官  汪漢卿
以上為正本係照原本作成。
如不服本判決，應於送達後20日內，向本院提出上訴狀並表明上
訴理由，如於本判決宣示後送達前提起上訴者，應於判決送達後
20日內補提上訴理由書（須按他造人數附繕本）。
中    華    民    國    98    年    8     月    20    日
                                    書記官  邱于婷


司法院資訊處製作；財團法人民間司法改革基金會備份。
